【裁判字號】    99,訴,1164
【裁判日期】    990628
【裁判案由】    侵權行為損害賠償
【裁判全文】
臺灣板橋地方法院民事判決              99年度訴字第1164號
原      告  甲○○
被      告  乙○○
上列當事人間請求侵權行為損害賠償事件，本院判決如下：
    主  文
原告之訴駁回。
訴訟費用由原告負擔。
    事實及理由
一、原告起訴請求被告給付新台幣（下同）135 萬3300元，及自
    民年98年9 月13日起至清償日止按年息5%計算之利息。其起
    訴意旨略：被告因侵權行為竊占登記取得原告與姐妹共同繼
    承母親之房屋，並致房屋遭法院拍賣，經  鈞98年度訴訴字
    第2351號民事判決判決被告須賠償原告所損失1/4 應有部分
    之金額153 萬3000元，及自98年9 月18日起至清償日止按年
    息5%計算之利息；因與原告共同繼承此房屋之姐妹周淑玲因
    家庭及工作因素，於98年1 月28日聲明放棄其所應有之房屋
    4 分之1 之所有權，並出具聲明書予原告，又周淑玲放棄其
    權利，原告雖未取得其全部之權益，但原告之應有部分因周
    淑玲棄權，而從原來之四分之一變為1/3 ，原告就此所增加
    之權利對於被告亦有求償權，爰起訴請求被告應賠償周淑玲
    放棄之1/4 所有權金額135 萬3300元予原告云云。
二、按「民法第758 條規定，不動產物權依法律行為而喪失者，
    非經登記不生效力。拋棄對於不動產公同共有之權利者，亦
    屬依法律行為喪失不動產物權之一種，如未經依法登記，仍
    不生消滅其公同共有權利之效果。」最高法院74年台上字第
    2322號判例著有明文。經查原告與周淑玲共同繼承之房屋已
    經被告登記為個人所有，並經本院執行處拍定予第三人之事
    實，已據原告陳述甚明，而系爭不房屋係屬依法律行為而喪
    失非經登記不生效力之不動產物權，揆諸前揭最高法院判例
    要旨，訴外人周淑玲如欲拋棄系爭房屋應有部分1/4 ，因系
    爭房屋業經本院執行處拍賣予第三人，已無法再依法為拋棄
    之登記，自無法生拋棄之效力，先予敘明。
三、次按「解釋意思表示，應探求當事人之真意，不得拘泥於所
    用之辭句。」民法第98條定明文。查周淑玲出具之拋棄書面
    係記載：「本人周淑玲願意放棄有關台北縣永和市○○路17
    巷7 號2 樓房屋的一必權益。」因系爭房屋業經本院執行處
    拍定予第三人，周淑玲已喪失系爭房屋應有部分1/4 ，則上
    開書面所記載「有關台北縣永和市○○路17巷7 號2 樓房屋
    的一必權益」並非指系爭房屋之應有部分1/4 ，而係指基於
    系爭房屋應有部分而得對於他人有所請求之權利，否則，上
    開書面即會因系爭不動產無法登記而不生任何效力。又權利
    法律另有規定外，原則上因拋棄而消滅，而非當然移轉予其
    他共同共有人，而周淑玲拋棄其基於系爭房屋應有部分得對
    於被告所有請求之權利，該權利即歸於消滅，則原告依據上
    開拋棄權利書面請求被告給付135萬3300元，顯屬無據。
四、原告雖主張：周淑玲拋棄系爭房屋應有部分1/4 ，原告雖未
    取得全部權益，但原告就系爭房屋之應有部分亦從1/4 變成
    1/3 云云。惟參酌民法第1176條規定，繼承人中須有拋棄繼
    承者，其應繼分始會歸屬於其他共同繼承人，苟繼承人並非
    拋棄繼承，而僅係拋棄其所繼承部分遺產之權益，該拋棄之
    權益即歸於消滅，而無民法第1176條歸其他共同繼承人規定
    之適用。經查周淑玲上開書面僅係聲明拋棄其所將承部分遺
    產之權益，並非拋棄繼承，該拋棄之權益即歸消滅。核原告
    此部分之主張，於法顯屬無據。
五、從而，原告之訴依其所述之事實，在法律上顯無理由，爰不
    經言詞辯論，逕以判決駁回之。
六、結論：原告之訴顯無理由，依民事訴訟法第249 條第2 項、
    第79條，判決如主文。
中    華    民    國    99    年    6     月    28    日
                  民事第三庭    法  官  何君豪
以上正本係照原本作成
如對本判決上訴，須於判決送達後20日內向本院提出上訴狀
中    華    民    國    99    年    6     月    28    日
                            書記官  黃琴茜

司法院資訊處製作；財團法人民間司法改革基金會備份。
